臺灣高雄地方法院刑事判決　　　　　　 95年度簡上字第658號
上　訴　人　臺灣高雄地方法院檢察署檢察官
被　　　告　甲○○
上列上訴人因被告詐欺案件，不服本院高雄簡易庭95年度簡字第
2673 號 中華民國95年5 月8 日第一審簡易判決（臺灣高雄地方
法院檢察署檢察官聲請簡易判決處刑案號：95年度偵緝字第711
號）提起上訴，本院管轄之第二審合議庭判決如下：
    主  文
原判決撤銷。
甲○○連續幫助意圖為自己不法之所有，以詐術使人將本人之物
交付，累犯，處有期徒刑陸月，併科罰金壹萬元，有期徒刑如易
科罰金，均以銀元佰元即新台幣玖佰元折算壹日，罰金如易服
勞役，以新台幣壹仟元折算壹日。
    事  實
一、甲○○前於民國（下同）94年間，因違反動產擔保交易法案
    件，經法院判處有期徒刑3 月，如易科罰金，以300 元折算
    1 日確定，於94年5 月25日執行完畢。詎仍不知悔改，於能
    預見提供自己帳戶予不相識之人使用，可能幫助不詳之詐騙
    集團作為掩飾自己重大犯罪之用之情況下，仍以不違背其本
    意而基於幫助詐欺故意之概括犯意，先於94年9 月9 日向第
    一商業銀行股份有限公司（以下簡稱第一銀行）申請帳號為
    00000000 00000000 號之存摺、金融卡、密碼後，於同年月
    16日前某日，交與不詳之詐騙集團使用，作為該集團為詐欺
    取財之犯罪工具，該詐騙集團成員，即於94年9 月16日9 時
    3 0 分許撥打電話與趙英汝，向其佯稱其信用卡未繳，使趙
    英汝陷於錯誤，以自己所有土地銀行湖口分行帳號為000000
    000000號之金融卡，按對方指示至自動櫃員機操作，分別匯
    款新臺幣（下同）4 百萬6 千元至甲○○所有上開帳戶，及
    299 萬8 千元至「許明忠」所有帳號為0000000000 0000 00
    號之帳戶內（該帳戶係遭人持變造證件開戶），嗣因趙英汝
    發覺受騙，報警處理後始知上情；復於94年9 月9日 申請補
    發其原申辦之中華郵政股份有限公司梓官蚵仔寮郵局帳號
    00000000000000號存摺、金融卡、密碼後，於同年月26日前
    某日，交與不詳之詐騙集團使用，作為該集團為詐欺取財之
    犯罪工具，該詐騙集團成員即於94年9 月26日9 時許，打電
    話與黃興亮向其佯稱其子幫朋友做保證人，因借款人逃逸無
    蹤，故綁架其子要求黃興亮匯款，始釋放其子，致黃興亮不
    疑有他而陷於錯誤，按對方指示先匯款15萬元至甲○○所有
    上開郵局之帳戶內，嗣黃興亮發覺有異，始報警查獲。
二、案經高雄縣政府警察局移送台灣高雄地方法院檢察署檢察官
    聲請簡易判決處刑。
    理  由
一、訊之被告甲○○於本院準備程序中對於提供上開帳戶供人使
    用固不諱言，惟矢口否認涉有幫助詐欺之犯行，辯稱：係伊
    向地下錢莊借錢時，地下錢莊要求伊提供個人帳戶供將來伊
    匯入利息之用，不知其等用來作為詐騙使用云云。經查，（
    一）詐欺集團成員以前述詐騙方式而詐取被害人趙英汝、黃
    興亮等情，業經證人即被害人2 人於警訊時證述明確，復有
    被告上開帳戶開戶資料及交易明細各1 份，被害人2 人之匯
    款明細表各1 紙等在卷可稽；又金融帳戶為個人之理財工具
    ，而政府開放金融業申請設立後，金融機構大量增加，一般
    民眾皆可以存入最低開戶金額之方式自由申請開設金融帳戶
    ，並無任何特殊之限制，因此一般人申請存款帳戶極為容易
    而便利，且得同時在不同金融機構申請多數存款帳戶使用，
    並無使用他人帳戶之必要，此為一般日常生活所熟知之常識
    ，故除非充作犯罪使用，並藉此躲避警方追緝，一般正常使
    用之存款帳戶，並無向他人借用或購買帳戶存摺及提款卡之
    必要，被告所辯實與一般社會常情不合；何況，金融存款帳
    戶攸關存戶個人財產權益之保障，專屬性甚高，衡諸常理，
    若非與本人有密切關係，不可能提供個人帳戶供他人使用，
    縱有交付個人帳戶予他人使用之特殊情形，亦必會先行瞭解
    他人使用帳戶之目的始行提供，參以坊間報章雜誌及其他新
    聞媒體，對於以簡訊通知中獎、刮刮樂、假投資真詐財或其
    他類似之不法犯罪集團，經常利用大量收購之他人存款帳戶
    ，以隱匿其等詐欺取財犯罪之不法行徑，規避執法人員之查
    緝，並掩飾、確保因自己犯罪所得之財物，類此在社會上層
    出不窮的案件，亦多所報導及再三披露，是避免此等專屬性
    甚高之物品被不明人士利用為與財產有關之犯罪工具，亦應
    為一般生活認知所應有之認識；被告係身心健全、智識程度
    為一般程度之成年人，並非年幼無知或與社會隔絕之人，依
    其智識能力及社會生活經驗，對於將自己開設之帳戶之存褶
    、提款卡及密碼交予不相識之人，該帳戶將有可能會被利用
    作為實行詐欺犯罪之工具一事應有所預見，即有疑義，故其
    上開所辯，不足採信。是其就該詐欺集團嗣後將被告提供之
    上開銀行帳戶供詐欺取財之用，並藉以方便取得贓款及掩飾
    其詐欺犯行不易遭人查緝，顯有預見之可能，且不違反被告
    之本意，是被告自有幫助該詐欺集團詐欺取財之未必故意；
    罪證明確，被告犯行堪以認定。
二、按行為後法律有變更者，適用行為時之法律。但行為後之法
    律有利於行為人者，適用最有利於行為人之法律，刑法第2
    條第1 項定有明文。又比較新舊法時，應就罪刑有關之共犯
    、牽連犯、連續犯、有無累犯加重、自首減輕暨其他法定加
    減原因與加減例等一切情形，綜其全部罪刑之結果而為比較
    ，復有最高法院95年5 月23日所為之95年度第8 次刑庭會議
    決議可資參照。經查：（一）法定罰金刑部分：被告行為後
    ，刑法第33條第5 款業於95年7 月1 日公布施行規定：「罰
    金：新臺幣1 千元以上，以百元計算之。」，與修正前刑法
    同條款規定「罰金：1 元以上。」不同；比較新舊法結果，
    以被告行為時之刑法較有利於被告，自應適用行為時即修正
    前刑法之規定；（二）法定貨幣單位部分：被告行為後，刑
    法施行法增訂第1 條之1 ，並規定：「中華民國94年1 月7
    日刑法修正施行後，刑法分則編所定罰金之貨幣單位為新臺
    幣。94年1 月7 日刑法修正時，刑法分則編未修正之條文定
    有罰金者，自94年1 月7 日刑法修正施行後，就其所定數額
    提高為30倍。但72年6 月26日至94年1 月7 日新增或修正之
    條文，就其所定數額提高為3 倍。」，是就現行刑法中，有
    關於罰金刑處罰之規定已有修正，惟經比較增訂之刑法施行
    法第1 條之1 與被告行為時之罰金罰鍰提高標準條例第1 條
    前段、現行法規所定貨幣單位折算新台幣條例第2 條結果，
    二者規定適用之結果並無不同，則本件即依被告行為時之舊
    法即依罰金罰鍰提高標準條例第1條 前段為法條適用之依據
    ，並未較有利於被告，自應適用裁判時即刑法施行法第1 條
    之1 之規定；（三）連續犯及累犯部分：被告行為後，原刑
    法第56條連續犯之規定，業於94年1 月7 日修正公布刪除，
    並於95年7 月1 日施行，則被告之犯行，因行為後新法業已
    刪除連續犯之規定，此刪除雖非犯罪構成要件之變更，但顯
    已影響行為人刑罰之法律效果，自屬法律有變更，依新法第
    2 條第1 項規定，比較新、舊法結果，仍以適用被告之行為
    時法律即舊法論以連續犯，對於被告較有利；又修正前刑法
    第47條原規定「受有期徒刑之執行完畢，5 年以內再犯有期
    徒刑以上之罪者，為累犯，加重本刑至二分之一。」，現行
    刑法第47條第1 項乃規定為「受徒刑之執行完畢，5 年以內
    『故意』犯有期徒刑以上之罪者，為累犯，加重本刑至二分
    之一」，本件被告前受上開有期徒刑之執行，其於執行完畢
    後5 年內，「故意」再犯本件詐欺之罪，無論依現行刑法或
    依修正前刑法，均為累犯，比較新、舊法結果，修正前即被
    告行為時之刑法並未較有利於被告；比較結果自應整體適用
    修正前刑法有關連續犯及累犯之規定；（四）易科罰金部分
    ：本件被告犯罪時即修正前刑法第41條第1 項前段規定：「
    犯最重本刑為5 年以下有期徒刑以下之刑之罪，而受6 個月
    以下有期徒刑或拘役之宣告，因身體、教育、職業、家庭之
    關係或其他正當事由，執行顯有困難者，得以1 元以上3 元
    以下折算1 日，易科罰金。」，又其行為時之易科罰金折算
    標準，廢止前罰金罰鍰提高標準條例第2 條前段規定，就其
    原定數額提高為100 倍折算1 日，則本件被告行為時之易科
    罰金折算標準，應以銀元300 元折算1 日，經折算為新臺幣
    後，應以新臺幣900 元折算為1 日。惟95年7 月1 日修正公
    布施行之刑法第41條第1項 前段則規定：「犯最重本刑為5
    年以下有期徒刑以下之刑之罪，而受6 個月以下有期徒刑或
    拘役之宣告者，得以新臺幣1 千元、2 千元或3 千元折算1
    日，易科罰金。」比較修正前後之易科罰金折算標準，以95
    年7 月1 日修正公布施行前之規定較有利於被告，自應適用
    行為時即修正前刑法之規定；（五）易服勞役部分：被告行
    為時，刑法第42條第2 項前段規定「易服勞役以1 元以上3
    元以下折算1 日。」，而其行為時之易服勞役折算標準，業
    據修正前罰金罰鍰提高標準條例第2 條前段規定，就其原定
    數額提高為100 倍折算1日 ，則本件被告行為時之易服勞役
    折算標準，應以銀元300 元折算1 日，即新台幣900 元折算
    1 日，惟修正後之刑法第42條第3 項前段規定「易服勞役以
    新臺幣1,00 0元、2,000 元或3,000 元折算1 日。」比較修
    正前後之易服勞役折算標準，修正前之規定並未較有利於被
    告，自應適用裁判時即修正後刑法之規定外。
三、按刑法上之幫助犯，係對於犯罪與正犯有共同之認識，而以
    幫助之意思，對於正犯資以助力，而未參與實施犯罪之行為
    者而言，循此而論，如未參與實施犯罪構成要件之行為，且
    係出於幫助之意思提供助力，即屬幫助犯。次按連續幫助與
    幫助連續為不同之犯罪態樣，如基於概括犯意，多次幫助他
    人犯罪，為連續幫助，該幫助者有多次犯罪行為；如以一幫
    助行為，幫助他人連續犯罪，則為幫助連續，就幫助犯而言
    ，僅有一次犯罪行為（最高法院87年度臺上字第3865號判決
    意旨參照），被告先後將2 家金融機構帳戶之存摺、提款卡
    及密碼提供予詐欺集團使用，其單純提供帳戶供人使用之行
    為，並不等同於向被害人施以欺罔之詐術行為，且亦無證據
    證明被告有參與詐欺取財犯行之構成要件行為，參照前述說
    明，自應論以連續幫助。核被告甲○○所為，係犯刑法第30
    條第1 項、第339 條第1 項之幫助詐欺取財罪。被告並酌依
    刑法第30條第2 項之規定，按正犯之刑減輕之。又被告提供
    2 個帳戶予他人使用之犯行，時間緊接，犯罪構成要件相同
    ，顯係基於概括之犯意反覆為之，為連續犯，應依刑法第56
    條之規定以1 罪論，並加重其刑。又被告曾受上開有期徒刑
    之執行，有其台灣高等法院被告前案紀錄表1 份在卷可查，
    其於執行完畢後5 年內再犯本件有期徒刑以上之罪，為累犯
    ，應依刑法第47條第1 項之規定，加重其刑，並與前開連續
    犯加重、幫助犯減輕之規定，依法先遞加後減之。被告提供
    郵局帳戶幫助詐欺集團詐欺被害人黃興旺部分，雖未經原聲
    請簡易判決處刑意旨論及，惟經臺灣台北地方法院檢察署檢
    察官移送併辦，並經上訴人提起上訴，與本案被告犯行部分
    為連續犯之裁判上一罪關係，本院自應一併審理，附此敘明
    。
四、原審予以論罪科刑，固非無見，惟原審未及就如被告提供上
    開郵局帳戶之幫助詐欺犯行部分一併審酌，且未及就上開法
    定罰金刑、貨幣單位、連續犯、累犯、易科罰金及易服勞役
    等部分之新舊法加以比較適用，均有未合。檢察官上訴意旨
    ，指摘原判決不當，為有理由，應由本院將原判決撤銷改判
    。審酌將金融帳戶提供他人供犯罪使用，紊亂社會正常交易
    秩序，並使不法之徒藉此輕易於詐騙後取得財物，致檢警難
    以追緝，助長詐騙犯罪風氣，並造成被害人等人匯款受有損
    失，損失金額高逾數百萬元，所為危害非輕，惟念其因思慮
    不周而犯本案，犯後坦承將帳戶交付他人使用，又否認幫助
    詐欺犯行之犯後態度等一切情狀，量處如主文第二項所示之
    刑，並依修正前刑法第41條第1 項前段之規定，及依刑法第
    42條第3 項之規定，參酌被告高中畢業之教育程度及經濟小
    康等情形，分別諭知易科罰金、易服勞役之折算標準。
五、被告經合法傳喚，無正當理由不到庭，爰依刑事訴訟法第37
    1 條規定，不待其陳述，由檢察官一造辯論而逕行判決，末
    此敘明。
據上論斷，應依刑事訴訟法第455 條之1 第1 項、第3 項、第36
9 條第1 項前段、第364 條、第371 條、第299 條第1 項前段，
刑法第2 條第1 項前段、第42條第3 項，修正前刑法第30條、第
56條、第339 條第1 項、第47條、第41條第1 項前段，罰金罰鍰
提高標準條例第1 條前段、廢止前罰金罰鍰提高標準條例第2 條
，刑法施行法第1 條之1 ，判決如主文。
中　　華　　民　　國　　96　　年　　1　　月　　12　　日
                  刑事第七庭    審判長法　官  李淑惠
                                      法  官  蔡川富
                                      法  官  林俊寬
以上證明與原本無異。
不得上訴。
中　　華　　民　　國　　96　　年　　1　　月　　12　　日
                                      書記官  蔡淑貞
附錄法條：
(普通詐欺罪)
意圖為自己或第3人不法之所有，以詐術使人將本人或第3人之物
交付者，處5 年以下有期徒刑、拘役或科或併科1,000 元以下罰
金。
以前項方法得財產上不法之利益或使第3人得之者，亦同。
前2項之未遂犯罰之。
